【裁判字號】    89,重訴,309
【裁判日期】    900220
【裁判案由】    給付貨款
【裁判全文】
臺灣板橋地方法院民事判決  八十九年度重訴字第三○九號
    原      告    中興紡織廠股份有限公司
    法定代理人    甲○○
    訴訟代理人    丙○○
    被      告    嘉剛實業股份有限公司
                              .
                                          送達地址：台中巿台中工業區○○路
                              .
    法定代理人    乙○○○    .
右當事人間請求給付貨款事件，本院判決如左：
    主      文
被告應給付原告新臺幣仟壹佰拾壹萬陸仟零柒拾柒元，及其中新臺幣仟零柒拾
陸萬玖仟壹佰壹拾伍元部分，自民國八十九年七月二十九日起至清償日止，又其中新
臺幣伍拾肆萬陸仟玖佰陸拾貳元部分，自民國八十九年十二月二日起至清償日止，均
按週年利率百分之五計算之利息。
訴訟費用由被告負擔。
本判決於原告以新臺幣壹仟零肆拾萬玖仟元為被告供擔保後，得假執行。但被告如
於假執行程序實施前以新臺幣仟壹佰拾壹萬陸仟零柒拾柒元為原告預供擔保，得
免為假執行。
    事      實
甲、原告方面：
一、聲明：如主文第一項所示，並願供擔保請准宣告假執行。
二、陳述：
  (一)被告公司分別於民國八十八年八月、十二月及八十九年二月，以其公司英文名稱
    ＧＯＯＤ、ＭＡＩＮ、ＥＮＴＥＲＰＲＩＳＥ、ＣＯ；ＬＴＤ‧之名義，向原告
    購買聚酯棉，原告分別於八十八年八月二十四日、同年十二月十三日及八十九年
    二月二十三日完成交貨，上開貨款尚有新臺幣（下同）五十四萬六千九百六十二
    元、一千八百八十五萬五千零九十四元、一千一百九十一萬四千零二十一元共計
    三千一百三十一萬六千零七十七元迄未支付，原告屢向被告催討，均未獲置理，
    爰依民法第三百六十七條規定之買賣價金請求權，請求被告給付三千一百三十一
    萬六千零七十七元，及其中三千零七十六萬九千一百十五元部分，自起訴狀繕本
    送達被告知翌日起至清償日止，又其中五十四萬六千九百六十二元部分，自被告
    答辯續二狀提出至法院時即八十九年十二月二日起至清償日止，均按週年利率百
    分之五計算之利息。
  (二)對被告抗辯之陳述：
    被告所交付之票號ＴＣ0000000、面額一千一百八十九萬八千四百六十七
    元支票，係沖銷被告積欠八十八年十二月份ＮＯ‧ＣＳＡ—九一二一三ＤＡ商業
    發票（INVOICE ）所示貨款之一部分，而非沖銷八十九年二月之貨款，惟無論上
    開支票款係沖銷八十八年十二月份或八十九年二月之貨款，均不影響系爭被告積
    欠之貨款總額。另票號ＴＣ0000000、面額九百二十五萬八千二百元之支
    票，及票號Ｃ0000000、面額三百萬元之支票，係分別沖銷清償八十八年
    八月ＮＯ‧ＣＳＡ—九Ｏ八二四ＡＡ商業發票所示之一部分貨款，及同月ＣＳＡ
    —九Ｏ八Ｏ二ＤＡ商業發票所示之貨款；票號ＴＣ0000000、面額一千一
    百二十八萬零一百八十六元之票及票號ＴＣ0000000、面額一千萬元之支
    票，則係沖銷清償八十八年七月ＮＯ‧ＣＳＡ—九Ｏ七二七ＢＡ商業發票所載之
    貨款；票號ＴＣ0000000、面額八百零九萬六千七百六十元之支票，係沖
    銷ＣＳＡ—九Ｏ七二三ＤＡ商業發票所示之貨款。又二十三萬零七百二十九元之
    差額折讓部分，原告從未同意。且原告亦未請求被告給付八十九年五月ＮＯ‧Ｃ
    ＡＳ—ＯＯ五一六ＡＤ商業發票所示之交易貨款，故予以刪除後，原告請求之貨
    款總額並無變動。至於被告積欠貨款，原告仍與之交易，係因雙方長期買賣關係
    ，一邊出貨一邊收錢之故。
三、證據：提出名片影本、八十八年十二月份應收帳款之出口報單及商業發票影本、
    八十九年二月份應收帳款之出口報單及商業發票影本各乙件、貨品交易明細表二
    份、嘉剛公司八十七年至八十九年業務二處應收帳款明細表、八十八年八月份出
    口報單及商業發票影本、ＣＳＡ—九Ｏ七二三ＤＡ出口報單影本、ＣＳＡ—九Ｏ
    七二七ＢＡ出口報單影本二份、被告公司變更登記事項卡影本為證。
乙、被告方面：
    被告於最後言詞辯論期日未到場，茲據其以前辯論及所具書狀，其聲明或陳述如
    下：
一、聲明：
  (一)原告之訴及假執行之聲請均駁回。
  (二)如受不利判決，請准宣告免為假執行。
二、陳述：
  (一)被告向原告購買聚酯棉出口，已歷時數年，從未積欠貨款，蓋前帳未清，原告絕
    無可能再陸續出貨，更何況每筆貨款均高達數百萬至千萬元。八十九年二月二十
    三日之交易，被告已於同年三月二十日依當時匯率，簽發中國國際商業銀行台中
    分行帳號三Ｏ二六—二，票號ＴＣ0000000，面額一千一百八十九萬八千
    四百六十七元支票乙紙，並經原告提示付清。八十八年十二月貨款，被告已分別
    於八十八年十二月二十五日、八十九年一月二十五日、同年二月二十八日，簽發
    中國國際商業銀行台中分行票號ＴＣ0000000，面額一千萬元、票號ＴＣ
    0000000，面額一千一百二十八萬零一百八十六元、票號ＴＣ00000
    00，面額九百二十五萬八千二百元支票三紙予原告付清，金額合計三千零五十
    三萬八千三百八十六元。上開貨款差額二十三萬零七百二十九元，包括八十九年
    二月之貨款差額一萬五千五百五十四元，係付款時被告所同意之折讓價。
  (二)「嘉剛八七—八九年業務二處應收帳款明細表」所載八十八年七月份應收貨款二
    千一百七十六萬六千五百九十一元，應以被告交付在先之同年十月票號ＴＣ00
    00000，面額八百零九萬六千七百六十元支票及同年十二月票號ＴＣ000
    0000，面額三百萬元支票二紙，先為沖銷，以符沖帳作業程序。惟原告竟以
    被告於同年十二月交付在後，票號ＴＣ0000000，面額一千一百二十八萬
    零一百二十六元支票，及票號ＴＣ0000000，面額一千萬元支票二紙，作
    為沖銷七月份貨款之用，顯然違反收款後，依照貨款債權發生時間先後，依序沖
    銷之原則。又原告主張以被告於八十九年三月所簽票號ＴＣ0000000，面
    額一千一百八十九萬八千四百六十七元支票，沖銷八十八年十二月份之貨款，惟
    上開明細表並無該票號支票，且明細表所列八十九年五月之帳款，被告亦未與原
    告有該項交易。是原告所提應收帳款明細表，記載被告尚欠貨款三千一百三十一
    萬六千零七十七元，不可採信。
三、證據：提出票號ＴＣ0000000支票影本、ＴＣ0000000支票影本、
          ＴＣ0000000支票影本、ＴＣ0000000支票影本、ＩＮＶＯ
          ＩＣＥ、不可撤銷信用狀影本各乙件為證。
    理      由
甲、程序方面：
一、被告經合法通知，未於言詞辯論期日到場，核無民事訴訟法第三百八十六條各款
    所列情形，應依原告之聲請，由其一造辯論而為判決。
二、又按訴狀送達後，原告不得將原訴變更或追加他訴，但不甚礙被告之防禦及訴訟
    之終結者，不在此限，民事訴訟法第二百五十五條第一項第七款定有明文。本件
    原告起訴主張被告欠負八十八年十二月、八十九年二月之貨款三千零七十六萬九
    千一百一十五元，聲請被告給付該貨款及法定遲延利息，嗣於八十九年十一月三
    十日具狀追加主張被告尚未給付八十八年八月之貨款五十四萬六千九百六十二元
    ，聲明被告給付貨款三千一百三十一萬六千零七十七元及法定遲延利息，核其性
    質，屬訴之追加，被告雖具狀表示不同意前開訴之追加，惟查，原告於八十九年
    十一月三十日具狀追加請求被告八十八年八月之貨款時，本件訴訟尚應對於被告
    之抗辯、原告之再抗辯等進行言詞辯論，是以原告所為訴之追加，即無礙被告之
    防禦及訴訟之終結，應予准許，合先敘明。
乙、得心證之理由：
一、原告主張被告公司分別於八十八年八月、十二月及八十九年二月，以其公司英文
    名稱ＧＯＯＤ、ＭＡＩＮ、ＥＮＴＥＲＰＲＩＳＥ、ＣＯ；ＬＴＤ‧之名義，向
    原告購買聚酯棉，原告分別於八十八年八月二十四日、同年十二月十三日及八十
    九年二月二十三日完成交貨，上開貨款尚有五十四萬六千九百六十二元、一千八
    百八十五萬五千零九十四元、一千一百九十一萬四千零二十一元共計三千一百三
    十一萬六千零七十七元迄未支付，原告屢向被告催討，均未獲置理，爰依民法第
    三百六十七條規定之買賣價金請求權，請求被告給付三千一百三十一萬六千零七
    十七元，及其中三千零七十六萬九千一百十五元部分，自起訴狀繕本送達被告知
    翌日起至清償日止，又其中五十四萬六千九百六十二元部分，自被告答辯續二狀
    提出至法院時即八十九年十二月二日起至清償日止，均按週年利率百分之五計算
    之利息，並陳明願供擔保請准宣告假執行等語。
二、被告則以八十九年二月二十三日之交易，被告已於同年三月二十日簽發票號ＴＣ
    0000000、面額一千一百八十九萬八千四百六十七元支票乙紙，並經原告
    提示付清。八十八年十二月貨款，被告已分別於八十八年十二月二十五日、八十
    九年一月二十五日、同年二月二十八日，簽發中國國際商業銀行台中分行票號Ｔ
    Ｃ0000000、面額一千萬元；票號ＴＣ0000000、面額一千一百二
    十八萬零一百八十六元；票號ＴＣ0000000、面額九百二十五萬八千二百
    元等支票三紙予原告付清，金額合計三千零五十三萬八千三百八十六元。上開貨
    款差額二十三萬零七百二十九元，包括八十九年二月之貨款差額一萬五千五百五
    十四元，係付款時被告所同意之折讓價。至「嘉剛八七—八九年業務二處應收帳
    款明細表」所載八十八年七月份應收貨款二千一百七十六萬六千五百九十一元，
    應以被告交付在先之同年十月票號ＴＣ0000000、面額八百零九萬六千七
    百六十元支票，及同年十二月票號ＴＣ0000000、面額三百萬元支票二紙
    ，先為沖銷，始符沖帳作業程序。原告所提應收帳款明細表，記載被告尚欠貨款
    三千一百三十一萬六千零七十七元，自不可採信，是以原告之訴，顯無理由云云
    ，資為抗辯。
三、原告主張被告公司分別於八十八年八月、十二月及八十九年二月，以其公司英文
    名稱ＧＯＯＤ、ＭＡＩＮ、ＥＮＴＥＲＰＲＩＳＥ、ＣＯ；ＬＴＤ‧之名義，向
    原告購買聚酯棉，原告分別於八十八年八月二十四日、同年十二月十三日及八十
    九年二月二十三日完成交貨。其中八十八年十二月之貨款為三千零七十五萬三千
    五百六十一元；八十九年二月之貨款為一千一百九十一萬四千零二十一元，惟被
    告僅支付面額一千一百八十九萬八千四百六十七元支票，致上開貨款尚欠三千零
    七十六萬九千一百十五元及八十八年八月份積欠貨款五十四萬六千九百六十二元
    ，共計三千一百三十一萬六千零七十七元之貨款迄未支付之事實，業據提出八十
    八年十二月份應收帳款之出口報單及商業發票（ＩＮＶＯＣＥ）影本、八十九年
    二月份應收帳款之出口報單及商業發票影本、貨品交易明細表、八十七年至八十
    九年業務二處應收帳款明細表、八十八年八月份出口報單及商業發票影本為證，
    被告雖自認伊確曾向原告購買前開貨物，且原告業已交付貨物，然辯稱伊所交付
    之票號ＴＣ0000000、面額一千一百八十九萬八千四百六十七元支票，係
    沖銷其積欠之八十八年十二月份ＣＳＡ—九一二一三ＤＡ商業發票所載貨款之一
    部分，而非沖銷八十九年二月之貨款。又八十八年十二月貨款債務，已分別於八
    十八年十二月二十五日、八十九年一月二十五日、同年二月二十八日，簽發中國
    國際商業銀行台中分行票號ＴＣ0000000，面額一千萬元支票、票號ＴＣ
    0000000，面額一千一百二十八萬零一百八十六元支票、票號ＴＣ000
    0000，面額九百二十五萬八千二百元支票三紙，金額合計三千零五十三萬八
    千三百八十六元予原告。上開貨款差額二十三萬零七百二十九元，包括八十九年
    二月之貨款差額一萬五千五百五十四元，係當初付款時被告所同意之折讓價。另
    八十八年七月份貨款債務二千一百七十六萬六千五百九十一元，應以被告交付在
    先之同年十月票號ＴＣ0000000，面額八百零九萬六千七百六十元支票，
    及同年十二月票號ＴＣ0000000，面額三百萬元支票二紙，先為沖銷等語
    。是以本件應審究之爭點在於被告是否已清償其應給付予原告之貨款？
四、按清償人與債權人間未定抵充契約，清償人於清償時亦未指定其應抵充之債務時
    ，應依債務已屆清償其者，儘先抵充之原則，定其應抵充之債務，民法第三百二
    十二條固定有明文。又原告對於自己主張之事實已盡證明之責後，被告對其主張
    ，如抗辯其不實並提出反對之主張者，則被告對其反對之主張，亦應負證明之責
    ，此為舉證責任分擔之原則；如被告於抗辯事實並無確實證明方法，僅以空言爭
    執者，當然認其抗辯事實之非真正，而應為被告不利益之裁判。最高法院著有十
    八年度上字第一六七九、第二八五五號判例可資參照。經查：
    (一)上開票號ＴＣ0000000、面額一千萬元及票號ＴＣ0000000、面
      額一千一百二十八萬零一百八十六元支票二紙，無論係用以清償八十八年七月
      最後一筆交易即ＣＳＡ—九Ｏ七二七ＢＡ商業發票所示之貨款或八十八年十二
      月之貨款債務；
    (二)票號ＴＣ0000000、面額九百二十五萬八千二百元之支票，不論係清償
      八十八年八月之ＣＳＡ—九Ｏ八二四ＡＡ貨款債務或沖銷八十八年十二月貨款
      債務；
    (三)票號ＴＣ0000000、面額三百萬元之支票，不論係沖銷八十八年八月之
      ＣＳＡ—九Ｏ八Ｏ二ＤＡ貨款債務或清償八十八年七月之貨款債務；
    (四)票號ＴＣ0000000、面額八百零九萬六千七百六十元之支票，不論係清
      償八十八年七月ＣＳＡ—九Ｏ七二三ＤＡ商業發票之貨款或沖銷同月ＣＳＡ—
      九Ｏ七二七ＢＡ商業發票所為交易之貨款債務；
    然兩造間自八十八年七月間成立ＣＳＡ－九０七二七ＢＡ商業發票所載貨款買賣
    之交易起，至八十九年二月止（ＣＳＡ—ＯＯ二二三ＣＥ商票發票）等六筆交易
    之貨款總額八千五百五十二萬一千一百六十四元，扣除被告上開支付之票款總金
    額五千三百五十三萬三千六百十三元及匯率差額六十七萬一千四百七十四元（四
    十八萬六千四百零五元加上十八萬五千零六十九元）後之貨款總額為三千一百三
    十一萬六千零七十七元，經核與原告主張被告應給付之金額相符，是以縱認被告
    抗辯清償貨款之經過為真實，然被告對於其他筆貨款債務是否清償？及原告同意
    貨款差額折讓價二十四萬六千二百八十三元？等節，並未提出證據以實其說。揆
    諸前開說明，被告所辯原告係因與被告間之長期交易關係，以致造成沖帳之混亂
    ，誤以被告仍有積欠貨款云云，尚難採信，應為其不利之心證，自堪信原告之主
    張為真正。
五、按買受人對於出賣人，有交付約定價金及受領標的物之義務。又給付無確定期限
    者，債務人於債權人得請求給付時，經其催告而未為給付，自受催告時起，負遲
    延責任。其經債權人起訴，或依督促程序送達支付命令者，與催告有同一之效力
    。前項催告定有期限者，債務人自期限屆滿時起負遲延責任，民法第三百六十七
    條及修正前之同法第二百二十九條第二項分別定有明文。綜上各節，原告已依約
    交付系爭貨物予被告，是以，被告即有交付買賣價金三千一百三十一萬六千零七
    十七元與原告之義務。從而，原告依買賣之法律關係，請求被告給付三千一百三
    十一萬六千零七十七元，及其中三千零七十六萬九千一百十五元部分，自起訴狀
    繕本送達被告翌日即起即八十九年七月二十九日至清償日止，又其中五十四萬六
    千九百六十二元部分，自被告答辯續二狀提出至法院時即八十九年十二月二日起
    至清償日止，均按週年利率百分之五計算之利息，為有理由，應予准許。
六、本判決兩造分別陳明願供擔保聲請宣告假執行或免為假執行，核均無不合，爰分
    別酌定相當之擔保金額，予以准許。
七、兩造其餘攻擊防禦方法及未經援用之立證方法，因本件事證已臻明確，且與判決
    基礎不生影響，爰不另一一論述，併此敘明。
八、結論：本件原告之訴為有理由，依民事訴訟法第七十八條、第三百八十五條第一
    項前段、第三百九十條第二項、第三百九十二條，判決如主文。
中      華      民      國    九十      年      二      月      二十    日
                                      台灣板橋地方法院民事第三庭
~B法      官  徐福晉
右為正本係照原本作成
如對本判決上訴，須於判決送達後廿日內向本院提出上訴狀
中      華      民      國    九十      年      二      月      二十二  日
~B法院書記官  陳金鳳


司法院資訊處製作；財團法人民間司法改革基金會備份。
